臺灣高等法院刑事判決
110年度交上易字第9號
上  訴  人  臺灣新北地方檢察署檢察官
被      告  鍾璘豪
上列上訴人因被告公共危險案件，不服臺灣新北地方法院109年
度交簡上字第112號，中華民國109年11月5日第一審判決（聲請
簡易判決處刑案號：臺灣新北地方檢察署109年度偵字第8560號
），提起上訴，本院判決如下：
    主  文
上訴駁回。
    理  由
一、公訴意旨略以：被告鍾璘豪明知飲酒後將導致注意能力減低
    、反應能力變慢，如駕車行駛於道路上，隨時有致他人於死
    、傷之危險，竟於民國109年2月14日晚上11時許至翌（15）
    日凌晨2時許，在新北市○○區○○○路0段00號00樓之1住處飲用
    600CC威士忌1瓶後，於109年2月15日中午12時許，駕駛車牌
    號碼000-0000號自用小客車（下稱A車）上路，途經新北市○
    ○區○○路00號前時，因酒後注意力減低，致疏未能注意車前
    狀況，而與許凱崴騎乘之車牌號碼000-0000號普通重型機車
    （下稱B車）發生交通事故，致許凱崴受有左側腹部拉傷之
    傷害（過失傷害部分未據告訴），經警據報前往處理，並當
    場測試其呼氣所含酒精濃度達每公升0.16毫克（檢測時間為
    109年2月15日下午1時1分）。因認被告涉犯刑法第185條之3
    第1項第2款之公共危險罪嫌。
二、按犯罪事實應依證據認定之，無證據不得認定犯罪事實；不
    能證明被告犯罪者，應諭知無罪之判決，刑事訴訟法第154
    條第2 項、第301 條第1 項前段分別定有明文。而事實之認
    定，應憑證據，如未能發現相當證據，或證據不足以證明，
    自不能以推測或擬制之方法，以為裁判基礎。又依刑事訴訟
    法第161 條第1 項之規定：檢察官就被告犯罪事實，應負舉
    證責任，並指出證明之方法。因此，檢察官對於起訴之犯罪
    事實，應負提出證據及說服之實質舉證責任。倘其所提出之
    證據，不足為被告有罪之積極證明，或其指出證明之方法，
    無從說服法院以形成被告有罪之心證，基於無罪推定之原則
    ，自應為被告無罪判決之諭知。且刑事訴訟上證明之資料，
    無論其為直接證據或間接證據，均須達於通常一般人均不致
    於有所懷疑，而得確信其為真實之程度，始得據為有罪之認
    定，若其關於被告是否犯罪之證明未能達此程度，而有合理
    性懷疑之存在，致使無從形成有罪之確信，根據「罪證有疑
    ，利於被告」之證據法則，即不得遽為不利被告之認定。
三、本件公訴人認被告涉犯刑法第185 條之3 第1 項第1 款之公
    共危險罪嫌，無非係以被告於警詢及偵訊時之供述、證人許
    凱崴於警詢時之證述、道路交通事故當事人酒精測定紀錄表
    、新北市政府警察局呼氣酒精濃度檢測程序暨拒測法律效果
    確認單、新北市政府警察局永和分局道路交通事故現場圖、
    道路交通事故調查報告表㈠、㈡、新北市政府警察局舉發違反
    道路交通管理事件通知單、刑法第185 條之3 案件測試觀察
    紀錄表及道路交通事故照片等為主要論據。訊據被告就公訴
    意旨所指時地飲用酒類、駕駛A 車上路後與B 車發生交通事
    故、許凱崴受有前述傷害，以及其經警測試其呼氣所含酒精
    濃度為每公升0.16毫克等情固供承明確，惟堅詞否認有上開
    犯行，辯稱：我是啟動半個輪胎的距離被害人就衝出來，且
    我的測試也都有過，我認為我在開車當下並沒有處於不能安
    全駕駛狀態等語。
四、經查：
  ㈠被告於109年2月14日23時許至翌（15）日凌晨2時許，在新北
    市○○區○○○路0段00號00樓之1住處飲用600CC威士忌1瓶後，
    於109年2月15日11時45許駕駛A車上路，先前往理髮，之後
    再駛至新北市○○區○○路00號購買午餐，於同日12時44分許自
    該處起駛時，與騎乘B車行經該處之許凱崴發生交通事故，
    許凱崴因而受有左側腹部拉傷之傷害，經警據報前往處理，
    於109年2月15日下午1時1分測試其呼氣所含酒精濃度為每公
    升0.16毫克等情，業經被告於警詢、偵訊及原審及本院陳述
    明確（見偵卷第7、8、49、50頁，簡上卷第39、41頁、本院
    卷第55頁），核與證人許凱崴於警詢時之證述相符（見偵卷
    第26、27頁），並有新北市政府警察局呼氣酒精濃度檢測暨
    拒測法律效果確認單（見偵卷第12頁）、道路交通事故當事
    人酒精測定紀錄表（見偵卷第13頁）、刑法第185條之3案件
    測試觀察紀錄表（見偵卷第15、16頁）、新北市政府警察局
    舉發違反道路交通管理事件通知單、新北市政府警察局永和
    分局道路交通事故現場圖（見偵卷第30頁）、道路交通事故
    調查報告表㈠㈡（見偵卷第31、32頁）、道路交通事故照片（
    見偵卷第33至39頁反面）等在卷可稽，此部分事實固堪認定
    。
  ㈡惟按刑法第185條之3第1項規定：「駕駛動力交通工具而有下
    列情形之一者，處2年以下有期徒刑，得併科20萬元以下罰
    金：一、吐氣所含酒精濃度達每公升0.25毫克或血液中酒精
    濃度達0.05％以上。二、有前款以外之其他情事足認服用酒
    類或其他相類之物，致不能安全駕駛。三、服用毒品、麻醉
    藥品或其他相類之物，致不能安全駕駛。」查其修正理由為
    ：「一、不能安全駕駛罪係屬抽象危險犯，不以發生具體危
    險為必要。爰修正原條文第1項，增訂酒精濃度標準值，以
    此作為認定『不能安全駕駛』之判斷標準，以有效遏阻酒醉駕
    車事件發生。二、至於行為人未接受酒精濃度測試或測試後
    酒精濃度未達前揭標準，惟有其他客觀情事認為確實不能安
    全駕駛動力交通工具時，仍構成本罪，爰增訂第2款。」是
    就行為人飲用酒類或其他相類似之物後駕駛動力交通工具，
    但未符合吐氣所含酒精濃度達每公升0.25毫克或血液中酒精
    濃度達0.05％以上者，需輔以其他主客觀情事判斷，依具體
    個案調查重要事證，認定行為人是否屬不能安全駕駛的狀態
    ，始構成刑法第185條之3第1項第2款之罪。本件被告之呼氣
    酒精濃度為每公升0.16毫克，尚未達每公升0.25毫克，自應
    輔以其他旁證，佐證被告確係不能安全駕駛。
　㈢查本案事故發生後，於同日下午3時42分許起，經警對其實施
    刑法第185 條之3 案件測試觀察，其紀錄表雖記載被告有明
    顯之酒味，然被告於進行直線測試及平衡動作測試時，全無
    該紀錄表所列「步行時左右搖晃，腳步不穩」、「腳步離開
    測試的直線」、「身體前後或左右搖擺不定」、「手腳部顫
    抖，身體無法保持平衡」、「用手臂來保持平衡」等情形，
    且被告用筆在2 個同心圓之間的0.5 公分環狀帶內畫另一個
    圓時，亦無任何超出2 個同心圓間環狀帶之情形，有刑法第
    185 條之3 案件測試觀察紀錄表存卷可佐（見偵卷第15、16
    頁），且經原審勘驗被告進行上開測試時之錄影畫面，於進
    行直線測試時，被告於下午3時42分28秒起沿警局磁磚地面
    接縫線向前直走，步行時步伐平穩，身體穩定，迴轉時並無
    困難，全程未偏離上開接縫線，於下午3時42分42秒時走回
    原地；於進行平衡動作測試時，被告自下午3時43分43秒起
    雙腳併攏，雙手緊貼大腿，將右腳向後勾起，至下午3時44
    分17秒時，警員向被告表示「0K」為止，期間被告未有任何
    搖擺晃動情形，身體全程保持幾乎不動之狀態，有原審勘驗
    筆錄及勘驗影像擷取畫面等存卷可憑（見簡上卷第59、60、
    66、67頁），可見被告受測時生理狀態正常，並無因酒精作
    用致降低其身體能力之情形，是由此測試結果無法認定被告
    於駕車上路時已達不能安全駕駛之程度。檢察官雖以本件事
    故發生時係中午12時，被告測試時已是下午3時40分，如將
    被告精神狀況回推4小時，應可認定被告不能安全駕駛云云
    ，惟就被告之生理狀況如何，應於事故發生當時即加以檢測
    ，本件員警遲於4小時後方為測試，此部分應屬警員採證之
    延誤，就此產生之訴訟上之不利效果，自應由舉證方承擔。
    亦即本件既乏案發當時之測試結果，而檢察官提出之本件測
    試觀察紀錄表係被告已通過測試之結果，本院自不能恣意妄
    加推測被告於4小時前之生理狀況，而為被告不利之認定。
    　
  ㈣至檢察官雖以被告曾與他人發生交通事故，而認被告無法安
    全駕駛乙節，然經原審勘驗事故發生當時之監視器錄影畫面
    所示，本案被告所駕駛之A 車於109 年2 月15日12時43分許
    原先停放於新北市○○區○○路00號前，於同日12時44分12秒許
    被告已發動A 車，許凱崴所騎乘之B 車則在A 車緩慢前行之
    同時行經A車左側並右轉，於同日12時44分14秒許B 車因右
    轉駛至A 車前方，兩車因而發生碰撞，有原審勘驗筆錄及勘
    驗影像擷取畫面等在卷可稽（見簡上卷第59、63至66頁），
    再參以許凱崴於警詢時證述：行經肇事地點，當時我要右轉
    前我有打方向燈，我有看見對方將車停在永貞路25號前方，
    但是沒有任何燈號顯示，所以我認為他是停車的狀態，因此
    我繼續右轉，我騎到對方汽車的左前方時約距離對方約2 公
    尺的距離，結果對方突然往前行駛，我見狀立即煞車並往左
    側閃避，但兩車還是發生碰撞了等語（見偵卷第26頁反面）
    ，可知本案係在被告自路邊駛出未幾，尚未在道路上行駛即
    發生碰撞。而被告起步未顯示方向燈雖有違道路交通規則，
    然駕駛人未遵守此交通規則者亦不乏其人，自難僅憑起步時
    未打燈號，遽以推定被告在道路上無法安全駕駛。
五、綜上所述，本案交通事故發生時被告之呼氣酒精濃度雖為每
    公升0.16毫克而達行政裁罰之標準，然並無客觀情事足認被
    告已因酒精作用達於不能安全駕駛動力交通工具之程度，卷
    內亦無其他積極事證足為被告不利之認定，本院自無從形成
    被告已構成刑法第185 條之3 第1 項第2 款之酒後不能安全
    駕駛罪之確信，被告犯罪尚屬不能證明，依前揭說明，自應
    諭知被告無罪。
六、原審以不能證明被告犯罪為由，諭知其無罪之判決，理由經
    核尚無違誤。檢察官猶執陳詞提起上訴，然前揭檢察官所列
    證據及卷內訴訟資料，經本院逐一剖析，參互審酌，仍無從
    獲得有罪心證，已俱如前述，檢察官上訴意旨僅就原審採證
    之職權行使再為爭執，核無理由，其上訴應予駁回。
據上論斷，應依刑事訴訟法第368條，判決如主文。　　
本案經檢察官劉仕國聲請簡易判決處刑，檢察官秦嘉瑋提起上訴
，檢察官劉斐玲到庭執行職務。
中　　華　　民　　國　　110 　年　　3 　　月　　3 　　日
                  刑事第八庭    審判長法　官  陳世宗
                                      法　官  吳勇毅
                                      法　官  呂寧莉
以上正本證明與原本無異。
不得上訴。
                                      書記官  賴資旻
中　　華　　民　　國　　110 　年　　3 　　月　　4 　　日